臺灣板橋地方法院民事判決　　九十年度簡上字第二七九號
　　上　訴　人　乙○○
　　被上訴人　　甲○○
右當事人間請求給付租金事件，上訴人對於中華民國九十年六月七日臺灣板橋地方法
院三重簡易庭九十年度重簡字第一七八號第一審判決提起上訴，本院判決如左：
    主  文
原判決關於命上訴人給付超過新台幣壹拾壹萬伍仟伍佰元，及其中新台幣捌萬貳仟伍
佰元部分，自民國九十年三月十三日起至清償日止按週年利率百分之五計算之利息部
分，及該部份假執行之宣告，暨訴訟費用之裁判均廢棄。
右開廢棄部分，被上訴人在第一審簡易之訴及其假執行之聲請均駁回。
其餘上訴駁回。
第一、二審訴訟費用由上訴人負擔百分之七十八，餘由被上訴人負擔。
    事  實
甲、上訴人方面：
一、聲明：求為判決：(一)原判決廢棄。(二)上開廢棄部分，被上訴人在第一審簡易之訴
    駁回。
二、陳述：除與原判決記載相同者，茲引用之外，補稱：
    (一)雙方之租賃契約效力已於八十九年十月終止：
      原審法院認定該契約書第七條之規定意旨，顯係指上訴人於租賃契約存續期間
      自行遷離他處，不能對被上訴人主張返還其所預繳之租金等權利顯係不利於上
      訴人之約定，非謂該契約書第七條之約定排除民法第四百四十一條之適用，而
      賦予上訴人終止契約權，其認事用法顯有違誤，蓋：
      (1)按民法第四百五十三條規定「定有期限之租賃契約，如約定當事人之一方於
        期限屆滿前，得終止契約者，其終止契約，應依第四百五十條第三項之規定
        ，先期通知」，而依雙方當事人所訂立之房屋租賃契約書第七條約定上訴人
        若擬遷離他處時，應無條件將房屋照原狀返還被上訴人，此條文約定上訴人
        於該條所指之狀況下應將租賃物返還予被上訴人，然於租賃關係存續中，承
        租人有權就該租賃物為使用、收益，並無義務將租賃物交還予出租人，至於
        承租人何時應將租賃物交還予出租人，則依民法第四百五十五條之規定：「
        承租人於租賃關係終止後應返還租賃物」，是以，於租賃關係終止後承租人
        方有返還租賃物之義務，因此，租賃契約書第七條既約定上訴人應無條件將
        房屋照原狀返還被上訴人，即意謂上訴人若擬遷離他處時，自得任意終止契
        約，而應將房屋照原狀返還被上訴人，且上訴人不得向被上訴人請求返還預
        繳之租金，第七條之規定非僅係不利於上訴人之約定。
      (2)茲因上訴人已於八十九年九月初告知被上訴人，擬終止合約並搬離他處之意
        思表示，則雙方之租賃契約業經上訴人終止而失其效力，此時被上訴人自不
        得再向上訴人請求八十九年十月起至九十年四月止之租金，且就八十九年六
        、七月之租金，上訴人亦全數依約交付予被上訴人，此點自不容上訴人否認
        ，因此被上訴人對於上訴人已無任何債權可得主張。
    (二)若　鈞院認定上訴人無權依契約書第七條之約定終止契約，茲因雙方之租賃契
      約效力已於九十年五月因屆滿而失其效力，此時依契約書第五條之規定，被上
      訴人應返還押租保證金三萬三千元，上訴人爰主張以此押租保證金債權與被上
      訴人所主張之租金債權予以抵銷。
三、證據：除援用第一審所提證據外，補提存摺明細影本一件為證。
乙、被上訴人方面：
一、聲明：求為判決：駁回上訴。
二、陳述：除與原判決記載相同者，茲引用之外，補稱：否認上訴人有繳納八十九年
    六、七月份之租金，又契約書上有約定要解約須經雙方同意，且租約雖至九十年
    五月二十四日即已期限屆滿而終止，但上訴人遲至同年月二十八日才返還租賃房
    屋，另上訴人雖有三萬三千元之押租保證金，但租賃房屋之水電與電話費用上訴
    人均未繳納，被上訴人不同意上訴人以押租保證金債權與租金債權抵銷。
三、證據：除援用第一審所提證據外，補提交屋協議書一件為證。
    理  由
一、本件被上訴人起訴主張上訴人承租臺北市○○路○段四０七號十一樓之一房屋，
    租期一年，租賃期間自民國（下同）八十九年五月二十五日起至九十年五月二十
    四日止，租金為每月一萬六千五百元，於每月二十五日給付，詎上訴人於八十九
    年六月、七月、十月、十一月、十二月及九十年一月、二月、三月、四月，共有
    九期之租金未支付，合計為十四萬八千五百元，爰依租賃關係請求上訴人給付十
    四萬八千五百元，及其中十一萬五千五百元部分（即上訴人於八十九年六月、七
    月、十月、十一月、十二月及九十年一月、二月應支付而未支付之租金總額），
    自九十年三月十三日起至清償日止，按週年利率百分之五計算之利息等語，上訴
    人則以：伊在八十九年十月十二日，係經過被上訴人同意方遷離其所承租臺北市
    ○○路○段四０七號十一樓之一房屋，而依照雙方所訂立之租賃契約第七條之規
    定，上訴人於契約所定期間內即可終止租約，而遷離他處，且被上訴人之前和房
    客有訴訟糾紛，上訴人怕有人來，會危害上訴人之安全，所以上訴人自得依民法
    第四百二十四條之規定終止租約云云，資為抗辯。
二、經查：
    (1)被上訴人主張上訴人承租臺北市○○路○段四０七號十一樓之一房屋，租期一
      年，租賃期間自八十九年五月二十五日起至九十年五月二十四日止，租金為每
      月一萬六千五百元，於每月二十五日給付，惟上訴人於八十九年六月、七月、
      十月、十一月、十二月及九十年一月、二月、三月、四月，共有九期之租金未
      支付，合計為十四萬八千五百元之事實，業據其於原審提出房屋租賃契約書影
      本、郵局存證信函各一件為證，復為上訴人所不爭執，自應認被上訴人之前開
      主張為實在。
    (2)上訴人雖辯稱：伊在八十九年十月十二日，係經過被上訴人同意方遷離所承租
      之前開房屋云云，惟被上訴人業已當庭否認有同意上訴人遷離前開租屋處，而
      證人蔡耀輝於原審證稱：「我約在八十九年五、六月間，上訴人搬去租屋處我
      就知道，我知道退租之事，我在九月聽上訴人打電話向被上訴人說要搬家，至
      於被上訴人有無同意並不清楚，九月底確定日期要搬，但要通知被上訴人，都
      找不到被上訴人，上訴人也告訴我說他到證券公司找被上訴人，至於被上訴人
      有無同意我也不清楚，而且我也沒有在場，在十月十二日搬家聯絡不到被上訴
      人，搬家之後十月十三日晚上聯絡到被上訴人，請被上訴人在十四日來處理，
      被上訴人也沒有來，我們就去警察局報案，也去調解會調解，但被上訴人都沒
      出庭」等語（見原審卷九十年四月十九日言詞辯論筆錄），依證人蔡耀輝之前
      開證詞，亦無法證明兩造合意終止前開租賃契約，上訴人復無法舉證證明被上
      訴人同意其於八十九年十月十二日遷離上開租屋處，上訴人之前開辯解，顯不
      足採。
    (3)按租賃物為房屋或其他供居住之處所者，如有瑕疵，危及承租人或其同居人之
      安全或健康時，承租人雖於訂約時已知其瑕疵，或已拋棄其終止契約之權利，
      仍得終止契約，民法第四百二十四條定有明文。上訴人雖辯稱：原告之前和房
      客有訴訟糾紛，上訴人怕有人來，會危害上訴人之安全，所以上訴人自得依民
      法第四百二十四條之規定終止租約云云，並提出台灣台北地方法院檢察署檢察
      官八十九年度偵字第九二六七號起訴書正本一份為證，惟觀諸民法第四百二十
      四條之規定，係指租賃物為房屋，而該房屋本身有瑕疵，危及承租人之安全，
      承租人方有契約終止權，則縱認被上訴人和房客確有訴訟糾紛，亦非屬房屋本
      身之瑕疵，尚難認上訴人得依民法第四百二十四條之規定行使租賃契約終止權
      ，況被上訴人雖因侵占案件，經台灣台北地方法院檢察署檢察官起訴，惟被上
      訴人亦經台灣台北地方法院於九十年三月二十三日以九十年度易字第三三號刑
      事判決判處無罪，有被上訴人於原審所提出之台灣台北地方法院九十年度易字
      第三三號刑事判決正本影本一份在卷可證，是上訴人辯稱其得依民法第四百二
      十四條之規定終止租約云云，亦不足採。
    (4)復按承租人因自己之事由，致不能為租賃物全部或一部之使用、收益者，不得
      免其支付租金之義務，民法第四百四十一條定有明文，又租賃未定期限者，各
      當事人得隨時終止契約，民法第四百五十條第二項前段亦有明文。惟查兩造所
      訂立之前開租賃契約，租期為一年，租賃期間自八十九年五月二十五日起至九
      十年五月二十四日止，已如前述，則該租賃契約並非未定期限，上訴人自不得
      依民法第四百五十條第二項前段之規定終止租賃契約，雖依兩造所訂立之房屋
      租賃契約書第七條載明：「契約期間內乙方（指上訴人）若擬遷離他處時，乙
      方不得向甲方（指被上訴人）請求租金償還、遷移費及其他任何名目之權利金
      ，而應無條件將該房屋照原狀還甲方，乙方不得異議」，惟依據該契約書第七
      條之規定意旨，顯係指上訴人於租賃契約存續期間自行遷離他處，不能對被上
      訴人主張返還其所預繳之租金等權利，顯係就上訴人於租期內遷移之退費或補
      償問題所為不利於上訴人之約定，無從解釋為該契約書第七條之規定已排除民
      法第四百四十一條之適用，而賦予上訴人終止契約權，上訴人仍應依民法第四
      百四十一條之規定支付租金，是上訴人辯稱其依照雙方所訂立之租賃契約第七
      條之規定，被告於契約所定期間即可終止租約云云，亦不足採。
    (5)上訴人雖另辯稱：依雙方當事人所訂立之房屋租賃契約書第七條約定上訴人若
      擬遷離他處時，應無條件將房屋照原狀還被上訴人，此條文規定上訴人於該條
      所指之狀況下應將租賃物返還予被上訴人，然於租賃關係存續中，承租人有權
      該該租賃物為使用、收益，承租人並無義務將租賃物交還予出租人，且依民法
      第四百五十五條規定，於租賃關係終止後承租人方有返還租賃物之義務，是租
      賃契約書第七條既規定上訴人應無條件將房屋照原狀還被上訴人，即意謂上訴
      人若擬遷離他處時，自得任意終止契約云云，惟觀諸該契約書第七條之文義顯
      係租約尚未終止上訴人擬遷離他處時之處理方式約定，依據民法第四百五十五
      條之規定，租賃契約終止後承租人始有返還租賃物之義務，於承租人已繳納租
      金，因他遷致不能為租賃物利用之場合，如契約未有特別約定，依法承租人不
      得請求償還租金，承租人亦無庸將租賃物返還出租人，而該契約書第七條約定
      承租人不得請求償還租金僅係法律規定之重申，承租人必須返還租賃物之約定
      則係法律權利之剝奪，此種片面不對等之約定是否於法有效，因與本件法律爭
      議無涉，不擬於此深究，但無法推論出承租人有片面終止契約之權利，則灼然
      甚明，核上訴人此部分之抗辯，顯屬無據，不足採信。被上訴人請求給付至前
      開租期屆滿時為止積欠之租金，確有理由。
    (6)惟上訴人又辯稱：被上訴人收受伊所交付之押租保證金三萬三千元，兩造租賃
      契約效力已於九十年五月因期限屆滿而失其效力之事實，已據上訴人所不爭執
      ，自堪信為真實。是以，上訴人以其因租期屆滿而得請求返還之押租保證金債
      權與被上訴人之租金債權主張抵銷，核屬有據，參酌民法第三百二十二條規定
      之抵充順序，債務已屆清償期者盡先抵充之規定，自應抵充九十年六月、七月
      份之租金。被上訴人雖主張：上訴人另積欠水電與電話費用，不同意抵銷云云
      ，惟查租金與水電、電話費用同屬押租保證金之擔保範圍，水電與電話費用並
      無優先租金債權受償之權利，依民法第三百四十二條準用同法第三百二十一條
      之規定，上訴人自得指定應優先抵充租金，則被上訴人主張不同意抵銷云云，
      顯屬於法無據，不足採信。
四、綜上所述，被上訴人本於租賃之法律關係，起訴請求上訴人給付十一萬五千五百
    元，及其中八萬二千五百元部分（即上訴人於八十九年十月、十一月、十二月及
    九十年一月、二月應支付而未支付之租金總額），自九十年三月十三日起至清償
    日止按週年利息百分之五計算之利息，為有理由，應予准許。逾此所為請求，為
    無理由，應予駁回。又上開應准許部分，係因房屋定期租賃關係所生之爭執涉訟
    決而為上訴人即被告敗訴之判決，應依職權宣告假執行。原審就超過上開應准許
    部分，因未及審酌上訴人於本院審理時始提出之抵銷抗辯，而為上訴人敗訴之判
    決，並依職權為假執行之宣告，仍有未洽。上訴意旨就此部分指摘原判決不當，
    求予廢棄改判，為有理由。至於上開應准許部分，原審判命上訴人給付，並為假
    執行之宣告，核無違誤，上訴意旨，就此部分，仍執陳詞，指摘原判決不當，求
    予廢棄，為無理由，應駁回其上訴。
五、據上論結，本件上訴為一部有理由，一部無理由，依民事訴訟法第四百三十六條
    之一第三項、第四百五十條、第四百四十九條第一項、第七十九條但書，判決如
    主文。
中　　　華　　　民　　　國　　九十一　　年　　　三　　　月　　　六　　　日
                                                臺灣板橋地方法院民事第三庭
~B審判長法官　黃麟倫
~B　　　法官　侯志融
~B　　　法官　何君豪
右為正本係照原本作成。
本件不得上訴。
中　　　華　　　民　　　國　　九十一　　年　　　三　　　月　　　六　　　日
~B法院書記官　王麗珍
